最高法院刑事判決　　　　　　九十四年度台上字第三八四二號
　　上　訴　人　甲○○
　　　　　　　　　　　　石北3.
　　　　　　　　　　　　（另案在台灣台中監獄台中分監執行
　　　　　　　　　　　　中）
上列上訴人因偽造文書案件，不服台灣高等法院台中分院中華民
國九十四年四月二十日第二審判決（九十四年度上訴字第四九四
號，起訴案號：台灣台中地方法院檢察署九十三年度偵緝字第一
二００號），提起上訴，本院判決如下：
    主  文
上訴駁回。
    理  由
按刑事訴訟法第三百七十七條規定，上訴於第三審法院，非以判
決違背法令為理由，不得為之。是提起第三審上訴，應以原判決
違背法令為理由，係屬法定要件。且必須依據卷內資料為具體指
摘，並足據以辨認原判決已具備違背法令之形式，始屬相當。如
果上訴理由書狀並未依據卷內訴訟資料，具體指摘原判決不適用
何種法則或如何適用不當，或所指摘原判決違法情事，顯與法律
規定得為第三審上訴理由之違法情形，不相適合時，均應認其上
訴為違背法律上之程式，予以駁回。本件原判決引用第一審判決
書記載之事實、證據及理由，維持第一審論上訴人甲○○以共同
行使偽造私文書，足以生損害於他人，累犯罪，判處有期徒刑拾
月，如第一審判決附表所示之物均宣告沒收之判決，駁回上訴人
在第二審之上訴。係依憑同案共犯唐瑞隆、許麗蘭（經第一審法
院各判處有期徒刑五月，並均諭知易科罰金之折算標準）於警詢
、檢察官偵查及第一審審理（此時二人均以證人身分具結陳述，
並接受上訴人之詰問）時之供述（唐瑞隆供稱：上訴人係伊與許
麗蘭以前在台中市○○路水車姑娘酒店上班時之同事，彼此認識
，無任何仇怨、財物糾紛，民國九十年十二月十四日，上訴人帶
伊去民權路中興商業銀行民權分行（下稱中興銀行民權分行），
持偽造之蔡文堂國民身分證，以蔡某名義開戶，而取得如第一審
判決附表編號三之存摺，上訴人對伊稱：偽造之蔡文堂國民身分
證花了一些錢，如不去開戶，錢要伊賠，嗣後於九十年十二月二
十一日十九時許，在台中市○○路二七七號茗人茶坊欲行騙時，
被警查獲，扣得偽造之蔡文堂、陳美麗國民身分證、偽造之印章
及以蔡文堂名義開戶之中興銀行民權分行存摺，是上訴人（即警
方提示之口卡片、人犯相片之人）提供給伊及許麗蘭的；而許麗
蘭則供以：伊與上訴人認識，彼此是台中市○○路水車姑娘酒店
上班時之同事，上訴人是少爺，伊是會計，上訴人於九十年十二
月二十一日十八時五十分，在台中市○○路與精誠路口將偽造之
陳美麗國民身分證交予伊，嗣後於同日晚上為警查獲各等語）；
並參酌證人曾婉君於警詢、偵查時證謂：唐瑞隆、許麗蘭就是持
用蔡文堂、陳美麗假國民身分證之人；證人蔡文堂於警詢時證陳
：唐瑞隆冒用伊之身分開戶，伊未曾借予他人使用或買車；證人
陳信良於第一審審理時同證述：當初伊等查獲唐瑞隆、許麗蘭二
人時，一再聲稱他們不是主要嫌犯，是受上訴人指使，且證件亦
由上訴人交付，因他們之前曾同事過，因此唐某帶伊去上訴人家
中時，上訴人之母親亦認識唐某各等語，及扣案如第一審判決附
表編號一至三、八之物，而上開扣案如第一審判決附表編號一、
二之「蔡文堂」、「陳美麗」國民身分證各一枚，經送法務部調
查局鑑定結果，認其紙張、油墨、印版及鋼印等均與該局檔存樣
本不符，研判係「偽造品」無訛，有該局九十三年十月二十六日
調科貳字第０九三００四二四七八０號鑑定通知書一紙在卷可考
，暨卷附如上開附表編號十、十一之存款戶約定書、大、小印鑑
卡各一份等證據資料，而為論斷，已詳敘其所憑之證據及認定之
理由。而以上訴人辯稱：伊不認識唐瑞隆、許麗蘭，與本案完全
無關，其於偵查中自承：有帶同唐瑞隆去開戶等語，乃因伊先前
曾介紹一個叫「阿隆」之人，辦過信用貸款，曾帶「阿隆」去開
戶，其當時誤以為唐瑞隆就是「阿隆」，才會作上開供述，惟實
際上伊根本不認識唐瑞隆云云，為飾卸之詞，不足採取，在理由
內依憑卷證資料，詳加指駁；並說明：（一）上訴人與唐瑞隆、
許麗蘭是台中市○○路水車姑娘酒店之同事，彼此認識，其提供
貼有唐瑞隆照片之偽造蔡文堂國民身分證及偽造蔡文堂印章，由
唐某以蔡文堂名義前往中興銀行民權分行開戶，取得如同上附表
編號三之存摺等情，業據唐瑞隆、許麗蘭分別於警詢、偵查及第
一審審理時供述無訛，與證人陳信良於第一審審理時之證述互核
相符，足以認定該項事實。（二）同案共犯唐瑞隆於第一審審理
時雖故意閃爍其詞，證以：伊所稱之甲○○，與當庭之上訴人很
像，但身高差五、六公分，上訴人比較矮，伊並無故意要犯偽證
罪，伊是說很像，但沒有說庭上的被告不是上訴人等語；惟上訴
人確係許麗蘭、唐瑞隆所指之共犯甲○○乙節，已據許麗蘭分別
於警詢、第一審審理、唐瑞隆於警詢中指認明確，唐瑞隆嗣後模
糊之證詞，顯係迴護之詞，且與事實不符，自難採為有利於上訴
人之認定。（三）上訴人於偵查時供稱：伊曾帶唐瑞隆到中興銀
行民權分行以他人名義開戶，是一位「阿肥」之人交付他人之證
件，其再交予唐瑞隆、許麗蘭，當「阿肥」之人交給伊時，上面
之照片就是唐瑞隆、許麗蘭等語，足見上訴人當時係供述證件上
之照片為唐瑞隆及許麗蘭明確，顯無誤認之可能，上訴人所辯：
曾帶「阿隆」去開戶，而誤認介紹貸款之「阿隆」為唐瑞隆云云
，礙難採信，此外復有如第一審判決附表所示編號一至三、八之
物扣案，及卷附如同上附表編號十、十一之存款戶約定書、大、
小印鑑卡各一份可資佐證，上訴人前開犯行應堪認定之理由。從
形式上觀察，原判決並無違法之情形存在。上訴意旨略稱：證人
唐瑞隆、許麗蘭既屬共犯，則其自白，須經交互詰問程序，始具
有證據能力，以保障伊之權益云云。惟查：（一）證人已由法官
合法訊問，且於訊問時予當事人詰問之機會，其陳述明確別無訊
問之必要者，不得再行傳喚，刑事訴訟法第一百九十六條定有明
文。本件共犯唐瑞隆、許麗蘭業經第一審法院法官於九十三年十
一月二十四日以證人身分提（唐瑞隆）、傳（許麗蘭）訊到案，
並經上訴人於當日進行反詰問及覆反詰問（見第一審卷第九十二
、九十三、九十九頁），顯已踐行證人之法定程序，予上訴人以
詰問之機會，上訴意旨執以爭執，顯非依據卷內訴訟資料所為指
摘，不得為第三審上訴之合法理由。（二）第一審判決附表所示
編號二關於「偽變造」、編號十小印鑑卡上「三枚」等語，顯係
「偽造」、「一枚」之誤寫，惟不影響於全案情節與判決之本旨
，非不能由原審以裁定更正，不得遽指為違法；又原判決引用之
第一審判決就上開附表一、二部分偽造之蔡文堂、陳美麗國民身
分證雖漏未說明不予宣告沒收之理由，而稍有瑕疵，但此於判決
主旨亦無影響，依刑事訴訟法第三百八十條規定，亦不得據為第
三審上訴之合法理由。其餘上訴意旨，並未依據卷內訴訟資料具
體指明原判決如何違背法令，徒就無關判決主旨之枝節問題漫事
爭辯，自難認已符合首揭法定之第三審上訴要件。其關於行使偽
造私文書、偽造公印文部分之上訴違背法律上之程式，應予駁回
。又按裁判上一罪之重罪部分得提起第三審上訴，其輕罪部分雖
不得上訴於第三審上訴，依審判不可分之原則，第三審法院亦應
併予審判，但以重罪部分之上訴合法為前提，如該重罪部分之上
訴為不合法，第三審法院應從程序上予以駁回，而無從為實體上
判決，對於輕罪部分自亦無從適用審判不可分之原則，併為實體
上審判。本件上訴人所犯輕罪之刑法第二百十六條、第二百十二
條之行使特種文書罪、第二百十七條偽造印章罪（指陳美麗之印
章）、第三百四十九條第一項之收受贓物罪，為刑事訴訟法第三
百七十六條第一款之案件；所犯刑法第三百三十九條第三項、第
一項之詐欺取財未遂罪，則為刑事訴訟法第三百七十六條第四款
之案件，原均不得上訴於第三審法院，上訴人竟一併提起上訴，
且其牽連犯之前開重罪（即行使偽造私文書、偽造公印文）部分
，既經以其上訴不合法，而從程序上予以駁回，則其此部分之上
訴，亦為法所不許，應併予駁回。
據上論結，應依刑事訴訟法第三百九十五條前段，判決如主文。
中　　華　　民　　國　九十四　年　　七　　月　 十五　 日
                      最高法院刑事第七庭
                          審判長法官  林　增　福
                                法官  邵　燕　玲
                                法官  張　清　埤
                                法官  陳　世　雄
                                法官  陳　朱　貴
      本件正本證明與原本無異
                                      書  記  官
中　　華　　民　　國　九十四　年　　七　　月　二十二　日
                                                      Ｌ
